臺灣橋頭地方法院民事裁定
110年度消債清字第54號
聲  請  人  
即債務人    陳存池  
0000000000000000

代  理  人  何明諺  法扶律師
上列當事人因消費者債務清理事件聲請清算，本院裁定如下：
    主  文
聲請人陳存池自民國一百一十年八月十日下午四時起開始清算程
序。
命司法事務官進行本件清算程序。
    理  由
一、聲請意旨略以：聲請人即債務人陳存池前向金融機構辦理消
    費借貸、信用卡契約等，致積欠無擔保債務計新臺幣（下同
    ）654,724元，因無法清償債務，乃於民國110年1月間向本
    院聲請前置調解，因無法負擔債權人所提還款方案而於同年
    3月18日調解不成立，因聲請人有不能清償債務或有不能清
    償之虞，復未經法院裁定開始更生程序或宣告破產，爰依法
    聲請准予裁定清算等語。
二、按「債務人不能清償債務或有不能清償之虞者，得依本條例
    所定更生或清算程序，清理其債務。」消費者債務清理條例
    （下稱消債條例）第3條定有明文。衡以消費者與金融機構
    間債之關係之發生，係依契約自由原則及相互間之信賴為基
    礎，此為社會經濟活動得以維繫及發展之重要支柱，債務人
    經濟窘迫，固不應任其自生自滅，債權人一方之利益，仍不
    能因之摒棄不顧。是債務人於協商程序中，自應本於個人實
    際財產及收支狀況，依最大誠信原則，商討解決方案。如終
    究不能成立協商，於聲請更生或清算時，法院審酌上開條文
    所謂「不能清償或有不能清償之虞」，自宜綜衡債務人全部
    收支、信用及財產狀況，評估是否因負擔債務，而不能維持
    最基本之生活條件；所陳報之各項花費，是否確屬必要性之
    支出；如曾有協商方案，其條件是否已無法兼顧個人生活之
    基本需求等情，為其判斷之準據。
三、經查：
  ㈠聲請人前向各金融機構辦理消費借貸、信用卡契約等，致現
    積欠無擔保債務至少654,724元，前即因無法清償債務，而
    於110年1月間向本院聲請前置調解，因無法負擔債權人所提
    還款方案而於110年3月18日調解不成立等情，有110年1月25
    日前置調解聲請狀所附債權人清冊、財團法人金融聯合徵信
    中心前置協商專用債權人清冊、信用報告、調解筆錄等件在
    卷可稽，堪信為真實。
  ㈡聲請人現於工地擔任路面灑水、清潔環境之臨時工，依雇主
    出具工作暨薪資證明書所示每月薪資24,000元，而其名下無
    財產，107、108年度皆未有申報所得，現未投保勞工保險等
    情，有財產及收入狀況說明書、勞工保險被保險人投保資料
    表、綜合所得稅各類所得資料清單暨國稅局財產歸屬資料清
    單、110年5月14日陳報狀所附工作暨薪資證明書附卷可稽。
    則查無聲請人有其他收入來源，佐以聲請人提出雇主出具工
    作暨薪資證明書為證，則以聲請人主張之收入來源，應全非
    虛罔，是以雇主出具工作暨薪資證明書所示每月薪資24,000
    元作為核算其現在償債能力之基礎，應能反映真實收入狀況
    。
  ㈢至支出部分，聲請人主張扶養母親，支出扶養費4,000元。按
    直系血親相互間，互負扶養之義務，民法第1114條第1款定
    有明文。查聲請人母親吳○○，其108、109年度申報所得分別
    為94,000元、145,858元，核109年度每月平均所得12,155元
    ，名下僅2筆無殘值車輛等情，有戶籍謄本、綜合所得稅各
    類所得資料清單暨國稅局財產歸屬資料清單等附卷可證。扶
    養費用部分，依消債條例第64條之2第1、2項，並參照民法
    第1118、1119條規定，其負扶養義務之程度，亦應考量其目
    前身負債務之窘境，所負擔之扶養義務能力，自非比一般，
    在無其他更為詳實之資料可供佐證之情形下，故本院認定以
    110年度高雄市最低生活費標準之1.2倍16,009元為標準，則
    扣除109年度每月平均所得與2名手足分擔母親扶養費後，聲
    請人每月應支出母親扶養費應以1,285元為度【計算式：（1
    6,009－12,155）÷3＝1,285元】，聲請人就此主張支出4,000
    元，尚屬過高。至聲請人個人日常生活必要費用部分，審酌
    聲請人負債之現況，基於社會經濟活動之互賴及誠信，該日
    常生活所需費用，自應節制開支，不得有超越一般人最低生
    活標準之享受，否則反失衡平，本院依消債條例第64條之2
    第1項，參酌衛福部社會司所公告歷年最低生活費標準，110
    年度高雄市最低生活費標準13,341元之1.2倍為16,009元，
    則聲請人每月最低生活費除有特殊情形並有證據證明者外，
    自宜以此為度，始得認係必要支出。聲請人主張每月個人必
    要生活費為16,000元，尚低於上開標準16,009元，應屬可採
    。
  ㈣綜上所述，以聲請人現每月之收入24,000元為其償債能力基
    準，扣除其每月個人必要生活費16,000元、扶養費1,285元
    後僅餘6,715元，而聲請人目前負債總額為654,724元，以上
    開餘額按月攤還結果，約8年餘期間始能清償完畢，已逾消
    債條例第53條第2項第3款所定6年清償期限，如加計利息負
    擔，其還款年限顯然更長，堪認聲請人確有不能清償債務或
    有不能清償之虞之情事。從而，聲請人主張已不能清償債務
    ，聲請本院准予清算，依所舉事證及本院調查結果，即無不
    合。
四、末按「法院開始清算程序之裁定，應載明其年、月、日、時
    ，並即時發生效力。」、「法院裁定開始更生或清算程序後
    ，得命司法事務官進行更生或清算程序，必要時得選任律師
    、會計師或其他適當之自然人或法人一人為監督人或管理人
    。」，消費者債務清理條例第83條第1項、第16條第1項分別
    定有明文。本件聲請人其目前收入及財產狀況，不能履行債
    務，未償之債務亦屬不能清償，有如上述。從而，聲請人聲
    請清算，洵屬有據，應予准許，爰命司法事務官進行本件清
    算程序。
五、依消費者債務清理條例第11條第1項、第83條第1項、第16條
    第1項，裁定如主文。
中　　華　　民　　國　　110 　年　　8 　　月　　10　　日
              　        　民事庭　法  官　李姝蒓
以上正本係照原本作成。
本裁定已於110年8月10日下午4時公告。
本裁定不得抗告。
中　　華　　民　　國　　110 　年　　8 　　月　　10　　日
  　                              書記官　郭南宏